最高法院民事判決
                                    111年度台上字第590號
上  訴  人  郭蘊秋                                    
訴訟代理人  廖世昌律師
被 上訴 人  葉珮君                             
訴訟代理人  葉光洲律師
            曹孟哲律師
參  加  人  黃耀德                           
上列當事人間請求損害賠償事件，上訴人對於中華民國110 年10
月5日臺灣高等法院第二審判決（109年度重上字第345 號），提
起上訴，本院判決如下：
    主  文
原判決關於駁回上訴人其餘上訴及該訴訟費用部分廢棄，發回臺
灣高等法院。
    理  由
本件被上訴人主張：上訴人於民國106年12月8日晚間8時6分許，
駕駛車牌號碼00-0000 號自用小客車自臺北市士林區芝山捷運站
汽車停車場駛出時，未注意車前狀況，復將油門誤為煞車踩踏，
致該車失控衝撞對面之同區○○路000 號「老街切仔麵店」及店內
之油鍋、煮麵臺等設備，造成在該麵店用餐之伊遭滾燙油水潑灑
（下稱系爭事故），受有全身多處2至3度燒燙傷佔體表面積40% 
併左上肢腔室症候群等傷害（下稱系爭傷害）。伊因此支出醫療
費用新臺幣（下同）26萬4,580元、看護費用56萬7,700元，後續
尚須支出治療疤痕費用（下稱後續醫療費用）2,448 萬元，及受
有不能工作之薪資損失36萬9,600元、精神上損害100萬元。扣除
伊已領取之強制汽車責任保險金36萬4,190 元，上訴人應賠償伊
2,631萬7,690元。除已判決伊勝訴確定之83萬7,690 元，上訴人
尚應給付伊後續醫療費用2,448萬元及精神慰撫金100萬元等情，
依侵權行為之法律關係，求為命上訴人給付2,548 萬元，及自刑
事附帶民事訴訟起訴狀繕本送達翌日起至清償日止，按年息5%計
算利息之判決（被上訴人請求上訴人給付逾2,631萬7,690元本息
部分，業受敗訴判決確定；其請求上訴人給付83 萬7,690元本息
部分，已獲勝訴判決確定，均不予贅敘）。
上訴人則以：被上訴人燒燙傷面積中僅少部分需以植皮重建方式
治療，其餘可以雷射方式治療，依新北市美容醫學自費項目收費
標準表所載，醫美雷射項目之收費標準為每平方公分1,000 元，
被上訴人以每平方公分平均5,100 元計算治療疤痕之後續醫療費
用，不合常情。伊年近65歲，身體狀況不佳，已退休而無工作收
入，僅依過往存款生活，尚須扶養領有身心障礙證明之父親、妹
妹及女兒，與罹患癌症之兒子，經濟壓力沉重，被上訴人請求伊
給付精神慰撫金100萬元，顯屬過高等語，資為抗辯。
原審維持第一審就上開部分所為被上訴人勝訴之判決，駁回上訴
人其餘上訴，係以：上訴人於上開時、地，未注意車前狀況，將
油門誤為煞車踩踏，致發生系爭事故，造成被上訴人受有系爭傷
害，為兩造所不爭執。次查被上訴人因系爭事故已支出醫療費用
26萬4,580元、看護費用56萬7,700元，及受有不能工作之薪資損
失36萬9,600元，扣除其已領取之強制汽車責任保險金36萬4,190
元，其得請求上訴人賠償83萬7,690 元。被上訴人因系爭事故所
受系爭傷害，遺留約占體表面積40% 之疤痕，須待皮膚狀況穩定
後，再長期進行疤痕治療。一般成人體表面積1%約為12公分×10
公分，被上訴人燒燙傷面積占體表面積40%即約4,800平方公分，
其中12%為左上肢至前胸部位3度灼傷，其餘28%為深2度灼傷；燒
燙傷之疤痕治療方式，包括雷射治療（萎縮性疤痕等治療）、切
除及重建（如皮瓣、植皮，針對有功能限制者）；台灣美容外科
醫學會（下稱美容醫學會）建議之疤痕治療費用為每平方公分3,
000元至1萬元，有新光醫療財團法人新光吳火獅紀念醫院函及美
容醫學會建議定價表可稽。審酌被上訴人已進行6 次清創及筋膜
開腔手術，數次植皮治療修復燒燙傷皮膚表面積約18%，包括12%
之3度灼傷部位、6%之深2度灼傷部位；其已植皮部分面積約2,84
0 平方公分，以其已支出醫療費用26萬4,580元計算，每平方公
分植皮費用為93.1620 元；3度灼傷部位，占總燒傷面積30% ，
傷害程度較嚴重及可能影響功能，後續須兼採植皮重建及雷射治
療，治療費用約每平方公分 1萬元；其餘深2度灼傷部位，占總
燒傷面積70%，可以雷射方式治療，治療費用約每平方公分3,000
 元等情，認被上訴人得請求上訴人給付之後續醫療費用應按每
平方公分5,100元計算，共計2,448萬元。被上訴人於系爭事故發
生時僅22歲，正值青春年華，因上訴人駕車過失致臉、胸、手、
腹、腿部等身體多處燒燙傷，外貌受損、身體疼痛，歷經多次植
皮治療，後續仍須長期進行疤痕治療，精神上自受有相當之痛苦
，斟酌兩造之教育程度、身分、地位、經濟能力及被上訴人所受
傷害程度等一切情狀，認被上訴人得請求之精神慰撫金以100 萬
元為適當。故被上訴人依侵權行為之法律關係，請求上訴人給付
2,631萬7,690元，及自刑事附帶民事訴訟起訴狀繕本送達翌日即
107年6月2 日起至清償日止，按年息5%計算之利息，為有理由，
應予准許等詞，為其判斷之基礎。
查第一審判命上訴人給付被上訴人3,433萬7,690元本息，駁回被
上訴人其餘之訴；上訴人對其敗訴超過83萬7,690 元即第一審命
其給付後續醫療費用3,250萬元、精神慰撫金100萬元本息部分，
提起上訴（見原審卷109頁、463頁以下），被上訴人對其敗訴部
分並未提起上訴或附帶上訴。原審既認上訴人應給付被上訴人後
續醫療費用2,448萬元及精神慰撫金100萬元，乃又謂上訴人應給
付被上訴人2,631萬7,690元本息，維持第一審命上訴人給付2,63
1萬7,690元本息部分之判決，已有可議。次查依民法第193條第1
項規定命加害人一次支付賠償總額，以填補被害人所受陸續增加
生活上需要之損害，應按霍夫曼式計算法，扣除依法定利率計算
之中間利息。原審係認被上訴人因系爭事故所受系爭傷害，遺留
約占體表面積40% 之疤痕，後續仍須長期進行疤痕治療。乃未查
明其日後陸續支出後續醫療費用之時期，按霍夫曼式計算法扣除
依法定利率計算之中間利息，逕命上訴人一次給付被上訴人後續
醫療費用2,448 萬元，亦有未合。又原審係認被上訴人所受系爭
傷害，3度灼傷部位占總燒傷面積30%，後續須兼採植皮重建及雷
射治療，其餘深2度灼傷部位占總燒傷面積70%，可以雷射方式治
療。果爾，上訴人於事實審抗辯：依新北市美容醫學自費項目收
費標準表所載，醫美雷射項目之收費標準為每平方公分1,000 元
等語，並提出該收費標準表為證據（見原審卷409 頁以下）。即
攸關被上訴人得請求上訴人給付後續醫療費用之數額，係屬重要
之防禦方法。原審未於判決書理由項下記載其取捨之意見，遽以
每平方公分3,000 元計算雷射治療費用，並有判決不備理由之違
法。再原審既認雷射治療費用為每平方公分3,000 元；被上訴人
已支出醫療費用植皮約2,840 平方公分，每平方公分植皮費用為
93.1620元。乃又謂兼採植皮重建及雷射治療方式，每平方公分1
萬元，前後論列不一，進而認被上訴人之後續醫療費用應按每平
方公分5,100 元計算，尤有未洽。被上訴人後續治療疤痕所需時
間及費用，攸關其因系爭事故所受損害之程度，則原判決關於命
上訴人給付被上訴人精神慰撫金部分，自應併予廢棄發回。上訴
論旨，指摘原判決於其不利部分違背法令，求予廢棄，非無理由
。
據上論結，本件上訴為有理由。依民事訴訟法第477條第1項、第
478條第2項，判決如主文。
中　　華　　民　　國　  111　  年　  10 　月    13    日
                      最高法院民事第一庭
                          審判長法官  陳　國　禎
                                法官  李　瑜　娟
                                法官  邱　景　芬
                                法官  賴　惠　慈
                                法官  鄭　純　惠
本件正本證明與原本無異
                                      書  記  官
中　　華　　民　　國　 111　　年　　10　　月　　21　　日